【裁判字號】    96,上更(一),939
【裁判日期】    970319
【裁判案由】    偽造有價證券等
【裁判全文】
臺灣高等法院刑事判決             96年度上更(一)字第939號
上  訴  人
即  被  告  乙○○
選任辯護人  羅子武律師
            黃建霖律師
上列上訴人因偽造有價證券等案件，不服臺灣桃園地方法院94年
度訴字第929號，中華民國95年4月12日第一審判決（起訴案號：
臺灣桃園地方法院檢察署93年度偵續字第44號），提起上訴，經
判決後，由最高法院發回更審，本院判決如下：
    主  文
原判決撤銷。
乙○○偽造有價證券，處有期徒刑年陸月。偽造如附表二所示
之本票壹紙沒收。
    事  實
一、乙○○欲在桃園地區承租土地使用，並經涂鳳乾介紹，知悉
    甲○○欲將坐落桃園縣大溪鎮○○段下崁大同小段第485之2
    號（起訴書誤載482之2號）、417號、426號、470 號等多筆
    土地（下稱本件土地）出租，乃於民國90年（起訴書誤載92
    年）12月20日，以「林明德」名義與甲○○接洽，同時言稱
    係仲介「張啟正」男子與甲○○簽立土地租賃契約（下稱本
    件租約），約定由張啟正給付甲○○新臺幣（下同）400 萬
    元租金，惟實際簽約承租人為乙○○。而乙○○於簽約後，
    陸續在桃園縣龍潭鄉境內，交付甲○○附表一所示以木榆企
    業有限公司（下稱木榆公司）為發票人之支票、本票，然屆
    期均不獲兌現。嗣因甲○○向乙○○催討，乙○○為拖延支
    付附表一所示之票款，竟意圖供行使之用，於91年3月5日17
    時許，以付現款為由，邀同甲○○之母呂藍梅外出，並於桃
    園縣龍潭鄉敏盛醫院前，冒用「林明德」名義，在票號TH00
    1076號本票上，偽填發票日91年2月5日、到期日91年3 月10
    日、票面金額400 萬元，同時在發票人欄偽造「林明德」署
    押，偽造如附表二所示之本票（下稱本件本票）後，當場交
    付呂藍梅。因呂藍梅不識文字，誤認可以兌現，乃加以收受
    ，然該本票屆期，亦未獲兌現。
二、案經甲○○訴請臺灣桃園地方法院檢察署檢察官偵查起訴。
    理  由
一、訊據上訴人即被告乙○○固坦承以「林明德」名義簽本件本
    票之事實，然矢口否認偽造有價證券犯行．辯稱：並未交付
    本件本票給甲○○，乃因遭甲○○教唆他人強押上山，始簽
    發本件本票，並故意將本票上原記載發票日3月塗改成2月，
    使本票無法行使等語。
二、惟查：
（一）告訴人甲○○於原審及本院前審證稱：本件土地一開始係
      被告出面介紹和洪正豐簽租賃契約，約定租用土地做休閒
      農場、種幼苗樹，後來洪正豐嫌租金太貴，就由涂鳳乾及
      被告介紹給張啟正。當時被告以林明德的名義出面與我們
      交涉承租本件土地，契約上面張啟正簽名是被告在我面前
      寫的，木榆公司、吳來順的印章也是被告蓋的，他說這是
      他們老闆的。我跟被告要租金時，他都拿支票給我，先後
      交付發票人木榆公司、面額250萬元、50萬元、300萬元、
      、100萬元的支票及400萬元本票給我們，但是支票都沒有
      兌現，之後被告一直說謊騙我們，騙我母親呂藍梅說要給
      我母親現金，要一起出去領錢，就帶我母親出去，到文具
      店買一張本票，用「林明德」名義簽面額400 萬元的本票
      給我母親，上面的日期都是亂寫，所以本票的發票日才會
      是在那幾張支票到期之前，但是3月5日也沒有兌現。我將
      土地交給他們使用並無同意可以挖取土石，是後來遭被告
      恐嚇逼得同意，被告同意除訂金外再給我400 萬元，被告
      找來的工人在挖石頭，還有到上開土地處監工等語（見原
      審卷第40至49頁、第103至108頁、第111至113 頁、第128
      至129頁、第148、149 頁及本院上訴卷第56頁背面）；證
      人即甲○○之母呂藍梅於原審證稱：本件土地是在我名下
      ，92年12月底被告透過涂鳳乾跟我說要承租土地。當時涂
      鳳乾說被告公司叫被告來承租土地，說要作農場。當時說
      一年租金30萬元，要承租我全部的土地，當時僅有說拿訂
      金，後來簽約是由我兒子甲○○去簽約；我僅有同意承租
      土地，但我沒有同意他們挖土石。支票都是被告交給甲○
      ○的，我只有拿到一張本票，因為被告給我們的支票都跳
      票，他就載我去臺北說要拿錢，但是又拿不到錢，就載我
      回來在車上他就開本票給我，在龍潭楊敏盛醫院門口的車
      上交給我的，他交給我要給我領，因為他之前開給我的支
      票都沒有兌現，他跟我說本票開回去三天後就可以去領，
      並且拿500 元給我坐計程車回去，因為我不認識字，所以
      不知道被告在本票上簽立什麼名字等語（見原審卷第149
      至152 頁）；及至本院前審證稱：91年3月5日早上我到田
      裡作息，被告打電話給我，叫我回來，上午10點多我回到
      家裡，被告到我家裡找我，叫我到他的車上坐，他載我到
      中壢，他買午餐給我吃，吃完飯後，他自己去文具行買了
      一張本票，他載我到臺北縣繞，一直繞，後來到某一處，
      他指給我看，告訴我說那是他的公司。途中他把車子停下
      來在車內寫面額400 萬元的本票，我用右手大拇指蓋印，
      之後他就把票給我，跟我說回去後票就可以領錢，他偷挖
      我的砂石去賣，我到他開挖砂石現場阻止開挖，工人就跟
      被告說，所以被告補貼我錢，票的日期就是3月5日，但他
      有無改2月5日我不知道。後來一直繞到龍潭敏盛醫院，那
      時是下午5點半左右，後來他拿500元給我坐計程車回家。
      後來我拿本票去農會兌現，但農會說是空頭，無法兌現。
      他們向我租地簽約時說要租五年，我沒有看過洪正豐，都
      是被告和我們接洽，本來說要給1000萬元，一開始付30萬
      元，後來開的票都跳票等語（見本院上訴卷第68至70頁）
      。依甲○○及呂藍梅所稱，本件土地原係被告介紹洪正豐
      向呂藍梅承租作為休閒農場、種幼苗樹之用，後因洪正豐
      認租金過高，乃再經涂鳳乾介紹，由被告以張啟正名義與
      甲○○簽定契約，並由被告在契約書上面簽署張啟正姓名
      及蓋用木榆公司、吳來順印文，被告先後交付甲○○發票
      人木榆公司、面額250萬元、50萬元、300萬元、400 萬元
      及100 萬元支票，但均未兌現。後被告又以給付呂藍梅現
      金為由，邀同呂藍梅外出，並以「林明德」名義簽發面額
      400萬元之本件本票交付呂藍梅。
（二）證人洪正豐於原審證稱：土地租賃契約是我和甲○○簽的
      ，我會簽這份契約書是因為我有新生地開發局的一個工程
      ，與一家營造商要一起作龍潭三坑公園的景觀工程，所以
      需要一塊土地作植栽用，當時我是在與陳東訓聊天的時候
      講起，被告也在場，後來被告就說有一塊土地可以承租，
      被告就開始與地主接洽，達成協議後，我才到代書那裡打
      契約。我委託他去跟地主說土地租金一個月3 萬元，租賃
      期間3年，押金300萬元，3年租金總共100萬元，當時還約
      定押金3 百萬元是開立支票，等期滿我將土地恢復原狀後
      ，地主要將票還給我，後來協議破裂，因為約在代書要簽
      約時，地主要求押金300 萬元要現金，他的意思是要買賣
      ，但是我僅要承租。當時我認為我簽的契約書是依照我開
      出的條件，代書也知道，所以才簽立土地契約書，但是後
      來被告回來跟我說地主的要求，我才說不合要求我不能接
      受這個條件，簽約的時候我還沒有交付支票給地主。這個
      契約是簽我說的3年租金100萬元，在現場時，事後被告拿
      我的支票給地主，地主才說他不收支票。在代書事務所時
      ，我是支付現金給被告，親眼看到被告再交給地主。後來
      我說不租了，被告跟我說他要找人來承租這筆土地，就是
      剛才的張啟正，今天是我第二次見過他。第一次見面是因
      被告說要將契約轉給張啟正，我僅知道土地是這個人要承
      租，但是我不曉得他的名字。因為押金部分我無法接受，
      被告就說若我這筆土地我確實不要承租，他可以找人來承
      租。簽契約時，我有將作為押金的300 萬支票交給被告，
      我於簽約那一天在代書事務所將支票交給他，乙○○叫我
      先留著，後來乙○○和地主還留在代書那裡，他說明天再
      處理，第二天就沒有再去代書那裡，當天我和地主都已經
      簽名完成，第二天乙○○就打電話跟我說地主這邊要求押
      金300 萬元要現金，我就說不可能，我就要求說若地主不
      收我的支票，我就不要承租該筆土地等語（見原審卷第81
      至87頁）。證人洪正豐證稱，因欲承租土地作植栽之用，
      乃經由被告接洽，與甲○○簽定租約，後因甲○○要求以
      現金支付押金300 萬元，雙方無法達成協議，洪正豐因而
      無意承租，被告乃找張啟正出面與甲○○簽訂本件租約。
（三）證人涂鳳乾於原審證稱：我從事土地仲介，本件土地是經
      由我介紹，地主為我的鄰居呂藍梅，甲○○是她兒子，承
      租人是被告，原先是被告來找我，問我附近土地有無人要
      出租，我原本不認識被告，他表明代表何公司要承租土地
      開發做休閒農場，被告有留一個地址、名字說有什麼問題
      可以去找他，但後來我有按照該地址去找沒有這個人。本
      件土地租賃合約是地主直接與對方簽約，雙方有講說成交
      的話要付我仲介費，但因他們怕我拿仲介費用，我就未在
      場。簽約後被告有告訴我已經付了100 萬元給地主，甲○
      ○拿100 萬現金來我家，說已經簽約好了，我問他錢，他
      說訂金已經付給他了，我也有看到現金100 萬元，當時被
      告在場。後被告有開立支票請我轉交給呂藍梅、甲○○，
      他說公司後續的錢沒有那麼多，就開立支票，他開立支票
      的原因是保證土地不會有不當的開發造成地主的損失，否
      則就讓地主沒收，當時他開立了面額分別為250萬元、100
      萬元、50萬元，總共約400 萬元，在我家一次交給我，我
      打電話叫甲○○來拿，他說沒空，我就和被告一起送到他
      家，再由被告自己與甲○○說開立支票的原因，發票人為
      公司，負責人是姓吳，是被告說那個人是公司的負責人。
      我有從被告處拿了1 張面額50萬元，發票人為木榆公司之
      支票，後來我將該支票轉交給甲○○。而我有看過如附表
      一編號二至四所示之支票，就是當時被告交給甲○○之支
      票。至於附表編號1所示面額300萬元的支票我沒有看過。
      後來我們約好去餐廳吃飯時，甲○○私底下拿支票給我看
      ，我跟他說當時約定是要支付現金，如果以後支票沒有兌
      現我就不負這個責任，且建議他不要接受支票，但是甲○
      ○還是接受，但後來跳票。開立本票的事我不知情等語（
      見原審卷第122至130頁）。證人涂鳳乾明確證稱，平日從
      事仲介業務，因被告以公司代表身分前來詢問有無土地出
      租，始介紹被告與甲○○簽訂土地租約。被告確有開立附
      表一編號二至四所示面額分別為50萬元、100萬元、250萬
      元支票交付涂鳳乾，再由涂鳳乾偕同被告前往甲○○家中
      交付該等支票。
（四）證人張啟正於原審先後證稱：「我先認識廖仔，後來廖仔
      介紹我與洪正豐認識。我僅知道他叫什麼傑，對「乙○○
      」則稍微有印象，但沒聽過林明德及林俊傑。之前跟被告
      、洪正豐在龍潭喝茶時，洪正豐提議要我出名承租土地要
      種什麼東西，我就說出面承租若是有事情我不要負責，他
      們說是要種東西不會有事，洪正豐還說會支付租金，用匯
      款的，何人匯的我不知道，他說還會轉給陳董。當天是被
      告載我去簽約的，被告沒有跟對方介紹我，僅有簽一簽就
      給他，被告先簽約，對方何時簽我不知道，我也沒有什麼
      看到；因我跟被告說我不會簽，他就說要幫我簽，念內容
      給我聽，好像是要種植東西，契約上面我的姓名是被告幫
      我簽的。當天我並沒有帶印章去，也沒聽到被告說要幫我
      刻印章或看到他們蓋章。當時我的右手好像有受傷，所以
      不能簽名，我說沒事的話，我手痛請他幫我簽。在現場我
      沒有看見有人支付現金或支票。我沒聽過陳東訓，但是綽
      號冬粉（臺語）好像是我剛才說的陳董，聽被告及洪正豐
      說租金一年30萬元，還要付100萬元，還是200萬元給地主
      ，但我沒親眼看到；我也不認識地主」（見原審卷第74至
      81頁）、「第一次與洪正豐見面是在龍潭的咖啡廳，後來
      在車上再見一次，就是第二次我簽契約書的時候，今日是
      第三次。簽約時僅有我、地主和被告，洪正豐好像沒有在
      場，第二次見到洪正豐時沒注意被告是否有拿東西給洪正
      豐，也不太記得有」（見原審卷第87、88頁）、「我忘記
      有無在契約上蓋章，但我沒有帶過印章，被告也沒有說要
      幫我蓋印章。好像是透過我女兒認識被告的。但我不認識
      洪正豐」（見原審卷第89至91頁）、「我沒看過甲○○，
      在龍潭咖啡廳簽約時我有蓋章，也有在場，至於有沒有看
      到對方我不清楚，那裡沒有很亮也看不清楚，時間太久我
      也忘記了」（見原審卷第104 頁）；依證人張啟正所稱，
      張啟正雖經被告帶同前往簽約，然係由被告在契約書上簽
      名蓋章，張啟正既不認識地主，亦未支付何價金，所有簽
      約事宜均由被告一人所為。足見張啟正僅係被告找來簽約
      之人頭，本件土地實際承租人及開立支票交付甲○○之人
      ，均係被告無訛。
（五）依上開事證所示，被告介紹洪正豐與甲○○簽定本件租約
      後，因甲○○與洪正豐就押金支付方式無法達成協議，洪
      正豐因而無意承租，被告即再經由涂鳳乾仲介，找來張啟
      正出名與甲○○簽定本件租約，然被告係實際承租人，被
      告並開立附表一編號二至四所示面額分別為50萬元、100
      萬元、250 萬元支票交付甲○○。再依卷附本件租約所載
      ，被告與甲○○於本件租約上並記載「背書公司行號木榆
      企業有限公司」，同時蓋用印章。而附表一編號一及編號
      五所示之支票及本票，發票人均係木榆公司，顯係被告開
      立交付甲○○無疑。又該等支票均遭退票，亦有木榆公司
      支票、退票理由單、彰化銀行建成分行退票紀錄卡在卷可
      稽。足見甲○○指證被告於簽約後，開立交付附表一所示
      支票及本票，後均遭退票，應屬實情。
（六）證人呂藍梅於原審及本院前審指證：因被告交付之支票均
      未兌現，被告即於91年3月5日，以要付款為由，開車搭載
      呂藍梅外出，迨駛至桃園縣龍潭楊敏盛醫院門口，即在車
      上開立附表二所示面額400 萬元本票交付呂藍梅。而被告
      交付甲○○附表一所示支票及本票均未兌現，業經查明如
      前。呂藍梅指證被告因先前交付之支票及本票未能兌現，
      乃以支付現款為由，邀同呂藍梅外出，再開立附表二所示
      本票，要屬有據。雖被告於91年3月5日約同呂藍梅外出外
      後，甲○○即向桃園縣警察局報警指稱被告涉嫌擄人勒贖
      ，嗣經臺灣桃園地方法院檢察署檢察官92年度偵字第3685
      號不起訴處分，該不起訴處分書並載稱：「甲○○指稱上
      訴人（被告）於91年3月5日，強押其母呂藍梅時，為安撫
      呂藍梅之情緒而簽發本件本票」等情，然限制他人行動自
      由之人為安撫遭限制行動之人，而簽發巨額本票交付遭限
      制行動之人，係屬不可想像之事。惟甲○○對被告提出擄
      人勒贖告訴後，被告於桃園縣警察局供稱：91年3月5日11
      時30分在桃園縣龍潭鄉○○路90巷20弄3 號前，開車載呂
      藍梅離開，因為呂藍梅在龍潭鄉三坑村有四分多土地，我
      曾經作中間人介紹該筆土地給一位綽號「阿文」的臺北朋
      友，「阿文」再將該土地內所挖取的砂石賣給大龍潭砂石
      場，而呂藍梅尾款沒有拿到（約100 萬元），呂藍梅告訴
      砂石場不准「阿文」請款，所以我才去載他外出，打電話
      確認是否可以請款事宜。我把呂藍梅載到中壢市○○○路
      與中山東路路口附近一家咖啡廳用餐，等他打電話給砂石
      場，途中呂藍梅有打電話給他兒子甲○○，呂藍梅都沒有
      跟我要求要離開或回家，我也沒有恐嚇呂藍梅要甲○○湊
      錢贖人，及至當天下午15時許就將他載到龍潭敏盛醫院前
      下車，並給他500 元坐計程車回家等語，被告於警詢坦承
      搭載呂藍梅外出之時間、地點，及呂藍梅下車之處所，均
      與呂藍梅指證相符。而被告確向呂藍梅承租本件土地，所
      交付之如附表一所示支票、本票均未兌現，且附表一編號
      五之本票發票日為91年3月5日，被告因無法兌現，遂於當
      日約同呂藍梅外出，當係為解決先前交付未兌現之支票、
      本票至灼。又呂藍梅係遭被告佯以取款為由，誘騙外出，
      被告復未依約付款，並僅交付附表二所示之本票，甲○○
      因認被告對呂藍梅構成擄人勒贖，對被告提出告訴，應屬
      誇大之詞。甲○○於上開擄人勒贖案件中指稱「被告強押
      其母呂藍梅時，為安撫呂藍梅之情緒而簽發本件本票」，
      固非屬實，然亦不得據以認定被告當日未交付呂藍梅附表
      二所示之本票。
（七）被告於偵查中供稱：我沒有交付編號一至五（即附表一）
      所示支票及本票給甲○○，只有交付編號六（即附表二）
      的本票，時間是92年2月4日晚上在承租土地附近，當時有
      個男的開著一部深色車子將我押到石門山附近強迫我簽的
      ，所以我就在92年2月5日凌晨1、2時簽完交給他們，當時
      我會去承租土地附近，是他們打電話叫我去的。因為他們
      當時不知道我的真名，所以我就在本票上簽「林明德」等
      語。惟倘甲○○係於92年2月4日指使他人強押被告簽發本
      件本票，甲○○豈會同意被告將發票日載為「91年2月5日
      」？復未以真名簽發？且被告無端遭人強押開立本票，竟
      未報警，亦與常情有違。尤以甲○○既持有被告開立附表
      一所示之支票、本票，被告均未能兌現，甲○○唆使他人
      強迫被告再開立本件本票，毫無實益，殊無必要。足見被
      告所辯，不足採信。
三、按被告於偽造附表二所示本票後，持交呂藍梅，顯有供行使
    之用之意圖。雖被告將該本票上發票日由「3月」塗改成「2
    月」，然被告既非塗銷票據上之簽名或記載，依票據法第17
    條規定，自不影響票據之效力。被告據以指稱並無行使票據
    意圖，亦無可取。事證明確，被告犯行堪以認定。
四、核被告所為，係犯刑法第201條第1項之偽造有價證券罪。被
    告行使偽造有價證券之低度行為應為偽造之高度行為所吸收
    ，不另論罪。
五、原審就被告論罪科刑，固非無見。惟甲○○及呂藍梅於偵查
    中以被害人或告訴人身分陳述，既未經具結，依法無證據能
    力，原審採為被告論罪依據，顯有違誤。被告上訴，否認犯
    罪，固無理由，惟原判決既有可議，自應由本院撤銷改判。
    爰審酌被告犯罪動機不良、素行欠佳，所生危害非輕，犯罪
    後未見悔意等一切情狀，量處如主文第2 項所示之刑。被告
    偽造之附表二所示本票1紙，應依刑法第205條規定，不問屬
    於犯人與否，宣告沒收之。
六、公訴意旨另以：被告乙○○因欲在桃園縣地區開挖砂石販售
    ，經由涂鳳乾介紹知悉甲○○有坐落桃園縣大溪鎮○○段下
    崁大同小段第485之2號（起訴書誤植為482之2號）、417 號
    、426號、470號等多筆土地可提供開挖砂石，竟意圖為自己
    不法所有，於90年（起訴書誤植為92年）12月20日，以「林
    俊傑」名義與甲○○接洽並佯稱係仲介「張啟正」男子與甲
    ○○簽立土地租賃契約，約定被告須給付400 萬元金額予甲
    ○○做為開挖土地之使用金，使甲○○不疑有他，乃依約提
    供上開土地供被告開挖砂石，而被告為取信於甲○○，則於
    簽約後陸續在桃園縣龍潭鄉境內，交付附表一編號一至五，
    以木榆公司為發票人之支票、本票予甲○○，然該些支票及
    本票屆期均不獲兌現。因認被告此部分涉犯刑法第339條第1
    項之詐欺取財罪嫌。惟查：
（一）按犯罪事實應依證據認定之，無證據不得認定其犯罪事實
      ，刑事訴訟法第154條第2項定有明文。又檢察官對於起訴
      之犯罪事實，應負提出證據及說服之實質舉證責任，倘其
      所提出之證據，不足為被告有罪之積極證明，或其指出證
      明之方法，無從說服法院以形成被告有罪之心證，基於無
      罪推定之原則，自應為被告無罪判決之諭知（最高法院92
      年臺上字第128 號判例意旨參照）。再刑法第339條第1項
      詐欺罪之成立，須行為人主觀上出自為自己或第三人不法
      所有之意圖，及客觀上施用詐術使人將本人或第三人之物
      交付為構成要件。
（二）公訴人認被告涉有詐欺取財罪嫌，無非以甲○○指訴；證
      人呂藍梅、涂鳳乾證述；卷附木榆公司支票6紙、本票2紙
      、退票理由單、彰化銀行建成分行退票紀錄卡及土地租賃
      契約書為論據。訊據被告固坦承仲介張啟正出面與甲○○
      人簽訂本件租約之事實，惟堅決否認有詐欺取財犯行，辯
      稱：確有依約給付甲○○權利金400萬元等語。
（三）被告介紹洪正豐與甲○○簽定本件土地租約，後因甲○○
      與洪正豐就押金支付方式無法達成協議，洪正豐因而無意
      承租，被告即再經由涂鳳乾仲介，找來張啟正出名與甲○
      ○簽定本件租約，然被告係實際承租人，被告並開立附表
      一所示支票及本票交付甲○○，後該等支票、本票均未兌
      現，固據甲○○及呂藍梅指證在卷，復有木榆公司支票6
      紙、本票2 紙、退票理由單、彰化銀行建成分行退票紀錄
      卡在卷可參。惟證人涂鳳乾於原審證稱：……本件土地是
      經由我介紹承租人是被告，簽約後被告有告訴我已經付了
      100萬元給地主，甲○○拿100萬現金來我家，說已經簽約
      好了，我問他錢？他說訂金已經付給他了，我也有看到現
      金100 萬元，當時被告在場。後被告有開立支票請我轉交
      給呂藍梅、甲○○，他說公司後續的錢沒有那麼多，就開
      立支票，當時他開立了面額分別為250萬元、100萬元、50
      萬元，總共約400 萬元，在我家一次交給我，我打電話叫
      甲○○來拿，他說沒空，我就和被告一起送到他家，再由
      被告自己與甲○○說開立支票的原因，甲○○私底下拿支
      票給我看，我跟他說當時約定是要支付現金，如果以後支
      票沒有兌現我就不負這個責任，且建議他不要接受支票，
      但是甲○○還是接受，但後來跳票等語（見原審卷第122
      至130 頁）。依證人涂鳳乾所稱，被告於簽約時既有交付
      甲○○現金100 萬元，並經甲○○同意以支票支付餘款，
      已無從認定被告於簽約時即有不法所有之意圖或有施用詐
      術。雖被告交付甲○○之支票、本票均未兌現，然一般債
      務不履行，依社會經驗而言，原因非一，因不可歸責之事
      由無法給付，或因一時周轉不靈，或於債之關係成立後，
      始行惡意遲延給付，皆有可能，自不得以被告交付之支票
      及本票未能兌現，即認被告自始即基於詐欺意圖。依卷內
      事證，顯無法證明被告於簽定本件租約時主觀上有不法所
      有之意圖，或有施用詐術，自與詐欺罪之構成要件不符。
      公訴人所舉證據，顯不足為被告犯詐欺取財之積極證明；
      所指出證明之方法，亦無從說服本院以形成被告有此部分
      有罪之心證。基於無罪推定之原則，自應為被告此部分無
      罪之判決。惟公訴人認此部分與起訴論罪部分有牽連犯裁
      判上一罪關係，爰不另為無罪之諭知。（按被告行為後，
      刑法第55條後段牽連犯規定，業於94年1月7日修正公布刪
      除，並於95年7月1日施行，則被告上開犯行，因行為後新
      法業已刪除牽連犯規定，此刪除雖非犯罪構成要件之變更
      ，但顯已影響行為人刑罰之法律效果，自屬法律有變更，
      比較新、舊法結果，仍應適用較有利於被告之行為時法律
      ，附此敘明）。
據上論斷，應依刑事訴訟法第369條第1項前段、第364條、第299
條第1項前段，刑法第201條第1項、第205條，判決如主文。
本案經檢察官林炳雄到庭執行職務。
中    華    民    國    97    年    3    月     19    日
            刑事第四庭    審判長法  官  沈宜生
                                法  官  周煙平
                                法  官  陳國文
以上正本證明與原本無異。
如不服本判決，應於收受送達後十日內向本院提出上訴書狀，其
未敘述上訴之理由者並得於提起上訴後十日內向本院補提理由書
（均須按他造當事人之人數附繕本）。
                                書記官  楊麗娟
中    華    民    國    97    年    3     月    19    日
附錄：本案論罪科刑法條全文
刑法第201條第1項：
意圖供行使之用，而偽造、變造公債票、公司股票或其他有價證
券者，處3年以上10年以下有期徒刑，得併科3千元以下罰金。
行使偽造、變造之公債票、公司股票或其他有價證券，或意圖供
行使之用，而收集或交付於人者，處1年以上7年以下有期徒刑，
得併科3千元以下罰金。
附表一：
   ┌──┬──────┬─────┬────┬───────┬───────┐
   │編號│票載發票日  │發票人    │  付款人│面額（新台幣）│票據號碼      │
   ├──┼──────┼─────┼────┼───────┼───────┤
   │一  │91年3 月3日 │木榆企業  │彰化商業│  3百萬元     │0000000│
   │    │            │有限公司  │銀行建成│              │              │
   │    │            │          │分行    │              │              │
   ├──┼──────┼─────┼────┼───────┼───────┤
   │二  │91年2 月20日│同上      │同上    │  50萬元      │0000000│
   │    │            │          │        │              │              │
   ├──┼──────┼─────┼────┼───────┼───────┤
   │三  │91年2 月25日│同上      │同上    │  1百萬元     │0000000│
   │    │            │          │        │              │              │
   ├──┼──────┼─────┼────┼───────┼───────┤
   │四  │91年3月2日  │同上      │同上    │  2百50萬     │0000000│
   │    │            │          │        │              │              │
   ├──┼──────┼─────┼────┼───────┼───────┤
   │五  │91年3月5日  │同上      │        │  4百萬元     │ＴＨ２９００１│
   │    │            │          │        │              │（本票）      │
   └──┴──────┴─────┴────┴───────┴───────┘
附表二
┌───┬────┬───┬──────┬───────┐
│發票日│發票人  │到期日│票面金額    │本票號碼      │
│      │        │      │            │              │
├───┼────┼───┼──────┼───────┤
│91年2 │林明德  │91年3 │4百萬元     │ＴＨ００１０７│
│月5 日│        │月10日│            │６            │
└───┴────┴───┴──────┴───────┘


司法院資訊處製作；財團法人民間司法改革基金會備份。
